臺灣臺北地方法院民事判決　　　　　　　93年度訴字第4720號
原　　　告　甲○○○ ○○○○.
法定代理人　丙○○
訴訟代理人　林慶苗律師
被　　　告　延平影業有限公司
　　　　　　（Yen Ping Films Production Pte Ltd.）
法定代理人　乙○○
訴訟代理人　呂昱德律師
　　　　　　劉緒倫律師
上列當事人間請求許可執行判決事件，本院於民國94年5月10日
言詞辯論終結，判決如下：
    主  文
原告之訴駁回。
訴訟費用由原告負擔。
    事實及理由
一程序方面：按未經認許其成立之外國法人，雖不能認其為法人
  ，然仍不失為非法人之團體，苟該非法人團體設有代表人或管
  理人者，依民事訴訟法第40條第3項規定，自有當事人能力，
  且其在台灣是否有事務所或營業所則非所問（最高法院50年台
  上字第1898號判決可資參照），則本件原告為加拿大合法登記
  成立之公司，有原告所提經認證之公司登記證在卷可稽，其既
  設有代表人，自有當事人能力，被告爭執原告公司登記文件上
  所載地址與起訴狀上所載地址不同，且原告未提出其法人格仍
  否繼續存在之證明，應認其無當事人能力，並無可採。
二原告起訴主張：兩造於西元2001年11月5日就中文名稱為「蘋
  果咬一口」之國語電影片簽署2份授權發行合約，分別適用於
  美國及加拿大，其中均規定上開影片在香港電影院線最後放映
  日翌日起未滿1個月內，被告概不得將上開影片發行、出租與
  放映授權予原告以外之第三人，然上開影片在所述1個月期限
  未滿即在美加地區發行、出租，嚴重損害原告在上開影片所作
  之宣傳與廣告所應獲得之利益。嗣原告終止契約，並要求退還
  已付之轉讓費美金8,000元，並加計1倍之賠償金額，合計為美
  金16,000元，惟被告未為任何給付，原告遂向契約所定之合意
  管轄法院「加拿大安大略省法院」起訴，因我國與加拿大沒有
  邦交，我國法院不可能依據外國法院委託事件協助法送達，且
  本件加拿大法院之開庭通知與起訴狀繕本，業已於西元2002年
  8月21日由Sheree Chang送達至台北市○○路178之1號羅經理
  收受，已合法送達於被告，並經加拿大安大略省高等法院
  (ONTARIO SUPERIOR COURT OF JUSTICE)判決被告應給付原告
  美金16,365元，與本案之訴訟費用美金400元，及自上開判決
  日起按週年利率4%計算之利息，因該判決已確定，且無民事訴
  訟法第402條所列各款情形，爰起訴請求以判決宣示許可該外
  國判決於我國為強制執行等語。並聲明：請求就加拿大安大略
  省高等法院法院檔案編號02-CV-233732-SR號確定判決准許宣
  告許可執行。
三被告則辯以：(一)兩造就系爭2份授權區域分別為美國及加拿大
  之授權發行合約，分別合意以美國及加拿大法院為管轄法院，
  則兩造就授權區域為美國之授權合約所生之訴訟，自應向美國
  法院提起訴訟，詎原告竟就其所主張被告於美國及加拿大違約
  之事實，均向加拿大安大略省法院起訴，其就應於美國法院起
  訴之部分，已違反兩造合意管轄之約定。(二)被告未於加拿大境
  內設立任何分公司或分支機構，故開始訴訟之通知或命令事實
  上即無可能於加拿大境內合法送達被告，又外國法院審理涉及
  我國之民事案件，應依「外國法院委託事件協助法」之規定，
  由我國外交機關轉送委託事件於我國法院，再由我國法院依民
  事訴訟法關於送達之規定辦理，方為適法，原告於加拿大安大
  略省法院提起上開訴訟，被告從未收受相關之訴訟文書，原告
  所提之送達宣誓書，係由位於台北市○○○路303號9樓之1之
  「Chao and Associates」事務所之法務人員「Sheree Chang
  」將訴訟之「索償陳述書」為送達，送達之地址為「台北市○
  ○路○段178號之1」，惟松德路並無「1段」，是該送達地址客
  觀上顯不存在，再者，已送達文書之情事，僅由送達宣示書之
  宣誓者Sheree Chang空言指證，並無任何經被告簽收或用印之
  文書證明被告已收受，被告否認送達宣誓書所載之內容，何況
  此送達未依我國法律由我國法院依民事訴訟法之規定協助送達
  ，自不生送達效力。故上開加拿大安大略省高等法院判決有民
  事訴訟法第402條第1項第1、2款情形，應不認其效力等語。並
  聲明：原告之訴駁回。
四兩造不爭執之事項：
  (一)兩造曾簽訂電影片中文名稱為「蘋果咬一口」之授權發行合
    約2份，授權區域分別為美國及加拿大，並約定分別以美國
    及加拿大法院為合意管轄法院，有授權合約2式 (見本院卷
    第116-135頁)在卷可稽。
  (二)原告就其主張被告違反該2份授權發行合約之事實均向加拿
    大法院起訴，經加拿大安大略省高等法院判決被告應給付原
    告美金16,365元、訴訟費用美金400元及利息，有加拿大安
    大略省高等法院檔案編號02-CV-233732-SR號判決 (見本院
    卷第56-61頁)、索償陳述書 (見本院院第76-78頁)附卷足憑
    。
  (三)加拿大安大略省高等法院法院檔案編號02-CV-233732-SR號
    判決，被告未應訴，為被告敗訴之一造缺席判決。
  (四)加拿大安大略省法院之開庭通知與起訴狀繕本，未於加拿大
    送達被告。
  (五)加拿大安大略省法院之開庭通知與起訴狀繕本，未依我國法
    律上之協助送達被告。
五民事訴訟法第402條第1項規定：「外國法院之確定判決，有下
  列各款情形之一者，不認其效力：一依中華民國之法律，外國
  法院無管轄權者。二敗訴之被告未應訴者。但開始訴訟之通知
  或命令已於相當時期在該國合法送達，或依中華民國法律上之
  協助送達者，不在此限。三判決之內容或訴訟程序，有背中華
  民國之公共秩序或善良風俗者。四無相互之承認者。」強制執
  行法第4條之1第1項規定：「依外國法院確定判決聲請強制執
  行者，以該判決無民事訴訟法第402條各款情形之一，並經中
  華民國法院以判決宣示許可其執行者為限，得為強制執行。」
  故本件之爭執點為：原告所提之加拿大安大略省高等法院法院
  檔案編號02-CV-233732-SR號判決有無上開民事訴訟法第402
  條第1、2款之情形，而應不認其效力？經查：
  (一)加拿大安大略省法院就兩造間因授權區域為美國之授權發行
    契約所生之訴訟應無管轄權。
    1.按外國法院之確定判決，依中華民國之法律，外國法院無
      管轄權者，不認其效力。又當事人得以合意定第一審管轄
      法院。但以關於由一定法律關係而生之訴訟為限。前項合
      意，應以文書證之。民事訴訟法第402條第1項第1款及第
      24條分別定有明文。故外國法院依我國民事訴訟法規定無
      管轄權者，其所為之判決，應不認其效力。
    2.本件依兩造所簽訂授權區域為「美國」之授權發行合約
      (Distribution Agreement and Assignment of
      Copyright)，其合約附件B商議條款 (Schedule B-Deal
      Terms)載明準據法：美國 (Governing Law:USA)，法庭：
      美國 (Forum: USA)，是兩造既已就上開授權契約所生之
      訴訟合意由美國法院管轄，原告即應向美國法院起訴，被
      告辯稱原告依上開授權契約應於美國起訴之部分，違反合
      意管轄之約定，故加拿大法院判決有民事訴訟法第402條
      第1項第1款情形，應不認其效力。
  (二)民事訴訟法第402條第1項第2款規定：「外國法院之確定判
    決，敗訴之被告未應訴者，不認其效力。但開始訴訟之通知
    或命令已於相當時期在該國合法送達，或依中華民國法律上
    之協助送達者，不在此限。」本件敗訴之被告未於加拿大應
    訴，故除有開始訴訟之通知或命令已於相當時期在該國合法
    送達，或依中華民國法律上之協助送達之情形承認其效力外
    ，系爭加拿大判決不認其效力。經查：
    (1)系爭加拿大法院判決，其開始訴訟之通知及起訴狀繕本未
      於加拿大送達於被告，為兩造所不爭執，故本件無民事訴
      訟法第402條第1項第2款但書前段之情形。
    (2)外國法院審理涉及我國之民事事件，應依外國法院委託事
      件協助法之規定，由我國外交交機關轉送委託事件於我國
      法院，再由我國法院依民事訴訟法關於送達之規定辦理。
      系爭加拿大法院判決，其開始訴訟之通知及起訴狀繕本未
      未依中華民國法律上之協助送達被告，為兩造所不爭執，
      故本件無民事訴訟法第402條第1項第2款但書後段之情形
      。
    (3)系爭加拿大法院判決，敗訴之被告未於加拿大應訴，且無
      民事訴訟法第402條第1項第2款但書之情形，依同條項本
      文之規定，應不認其效力。
  (三)該外國法院確定判決之確定力，仍應依該國相關之程序規定
    為斷，不以由我國法院依我國程序相關規定判決賦與為必要
    （最高法院92年度台上字第985號判決可資參照）。本件據
    原告所提之加拿大安大略省司法高等法院之聲明書所載，安
    大略省司法高等法院具有對系爭違約訴訟做出最後判決的管
    轄權。被告對西元2003年1月16日之判決提出上訴的期間已
    過喪失上訴的權利，是應可認該判決已確定。被告雖另爭執
    加拿大安大略省高等法院法院檔案編號02-CV-233732-SR號
    判決是否確定尚有疑問，惟民事訴訟法第402條固以外國法
    院之確定判決為規範對象，即外國法院之確定判決，有該條
    所列各款情形之一者，不認其效力，惟依舉輕以明重之法理
    ，如外國法院之判決尚未確定，而有該條所列各款情形之一
    者，當亦不認其效力（最高法院86年台上字第2544號判決可
    資參照），故原告於加拿大法院所提起之違約訴訟，其判決
    縱令未確定，與本件判決結果亦無影響，併此明。
六綜上所述，加拿大安大略省法院就兩造間因授權區域為美國之
  授權發行契約所生之訴訟並無管轄權，又系爭加拿大法院判決
  敗訴之被告未於加拿大應訴，依民事訴訟法第402條第1項第1
  款、第2款之規定，應不認其效力。從而，原告起訴請求就加
  拿大安大略省高等法院法院檔案編號02-CV-233732-SR號判決
  准許宣告許可執行，為無理由，應予駁回。
七本件事證已臻明確，兩造所為之其他主張陳述並所提之證據，
  經審酌後，認均與本件之結論無礙，不再一一論述，併予敘明
  。
八結論：本件原告之訴為無理由，依民事訴訟法第78條判決如主
  文。
中　　華　　民　　國　　94　　年　　5 　　月　　20　　日
                  民事第五庭    法　官　周美雲
以上正本係照原本作成
如對本判決上訴，須於判決送達後20日內向本院提出上訴狀
中　　華　　民　　國　　94　　年　　5 　　月　　20　　日
                       　　　　 書記官　黃菀茹
